【裁判字號】    97,台聲,632
【裁判日期】    970717
【裁判案由】    拆屋還地
【裁判全文】
最高法院民事裁定              九十七年度台聲字第六三二號
聲  請  人  甲○○
            乙○○
            丙○○
共      同
代  理  人  許坤立律師
            郭香吟律師
上列聲請人因與相對人陳政雄即祭祀公業陳夫良管理人間請求拆
屋還地事件，對於中華民國九十六年六月二十二日本院裁定（九
十六年度台上字第一三六八號），聲請再審，本院裁定如下：
    主  文
聲請駁回。
聲請訴訟費用由聲請人負擔。
    理  由
本件聲請人對於本院九十六年度台上字第一三六八號以其未合法
表明上訴理由認其不合法而駁回其第三審上訴之確定裁定（下稱
原確定裁定），主張有民事訴訟法第四百九十六條第一項第一款
及第十三款之情形，對之聲請再審，無非以：民國九十四年三月
二十七日召集之祭祀公業陳夫良之派下員大會，並未踐行相關程
序，相對人並非合法選任之祭祀公業陳夫良管理人，有台灣嘉義
地方法院九十六年度重訴字第一九號民事判決（下稱嘉義地院判
決）可稽，相對人以祭祀公業陳夫良管理人地位提起之本件訴訟
，原確定裁定未以當事人不適格為由，廢棄台灣高等法院台南分
院第二審不利於伊之判決，仍以伊上訴不合法而裁定駁回，適用
法規顯有錯誤，且伊係經第三人陳永祥輾轉告知嘉義地院判決結
果，始發現該未經斟酌之判決而知相對人未經合法選任為祭祀公
業陳夫良之管理人，原確定裁定自有民事訴訟法第四百九十六條
第一項第一款及第十三款所定之再審理由等詞，為其論據。
一關於以民事訴訟法第四百九十六條第一項第一款聲請再審部分
：
按再審之訴，應於三十日之不變期間內提起，此項規定於對確定
裁定聲請再審準用之，此觀民事訴訟法第五百條第一項、第五百
零七條規定自明。其以同法第四百九十六條第一項第一款適用法
規顯有錯誤為再審理由，對於原確定裁判提起再審之訴或聲請再
審，應認此項再審理由於裁判送達時當事人即可知悉，則計算是
否逾法定再審期間，應自裁判確定時起算，無同法第五百條第二
項再審理由知悉在後規定之適用。查原確定裁定係於九十六年七
月四日送達聲請人前訴訟程序之訴訟代理人，有送達證書可稽，
聲請人遲至九十七年二月五日始以原確定裁定有民事訴訟法第四
百九十六條第一項適用法規顯有錯誤為由，聲請再審，已逾三十
日法定不變期間，此部分聲請，自不合法。
二關於以民事訴訟法第四百九十六條第一項第十三款聲請再審部
分：
按民事訴訟法第四百九十六條第一項第十三款所謂當事人發現未
經斟酌之證物或得使用該證物，係指在前訴訟程序已存在之證物
，因當事人不知有此致未經斟酌，現始知之；或雖知有此而不能
使用，現始得使用者而言。若在前訴訟程序尚未存在之證物，本
無所謂發現，自不得以之為再審理由。查本院原確定裁定係於九
十六年六月二十二日作成，嘉義地院判決則係於九十六年十月九
日宣判，非本院原確定裁定程序中已經存在之判決，自無發現可
言。聲請人以發現未經原確定裁定斟酌之嘉義地院判決為由聲請
再審，為無理由。
據上論結，本件再審之聲請為一部不合法，一部無理由。依民事
訴訟法第九十五條、第七十八條，裁定如主文。
中    華    民    國  九十七  年    七    月   十七   日
                      最高法院民事第六庭
                          審判長法官  朱  建  男
                                法官  顏  南  全
                                法官  林  大  洋
                                法官  鄭  傑  夫
                                法官  蘇  清  恭
      本件正本證明與原本無異
                                      書  記  官
中    華    民    國  九十七  年    八    月    四    日
                                                    m


司法院資訊處製作；財團法人民間司法改革基金會備份。
